臺灣屏東地方法院刑事裁定
111年度聲字第203號
聲明異議人  
即  受刑人  林文雄



上列被告因槍砲彈藥刀械管制條例案件，對臺灣屏東地方檢察署
檢察官之執行指揮（110年度執沒字第167號），聲明異議，本院
裁定如下：
    主  文
異議駁回。
    理  由
一、聲明異議意旨略以：聲明異議人即受刑人林文雄（下稱異議
    人）現於屏東監獄執行中，經臺灣屏東地方檢察署（下稱屏
    東地檢署）檢察官於民國111年2月9日以屏檢介110執沒167
    字第1119004513號函強制執行在監保管金，異議人之在監保
    管金新臺幣（下同）5,726元，係因家屬在屏監接見室寄入
    予異議人，並非異議人所有之在監保管金，依刑法規定亦不
    得對異議人家屬寄入保管金予以扣除沒收，且亦不得對第三
    人寄入金錢全數扣除。異議人願以每日在監工作所得全數扣
    除辦理沒收無異議。故本件執行扣除受刑人之家屬寄交之生
    活費用即保管金，於法未合，爰聲明異議，請求發還扣繳之
    保管金等語。
二、按受刑人或其法定代理人或配偶以檢察官執行之指揮為不當
    者，得向諭知該裁判之法院聲明異議，刑事訴訟法第484 條
    定有明文。次按罰金、罰鍰、沒收、沒入、追徵、追繳及抵
    償之裁判，應依檢察官之命令執行之；前條裁判之執行，準
    用執行民事裁判之規定；對於薪資或其他繼續性給付之債權
    所為強制執行，於債權人之債權額及強制執行費用額之範圍
    內，其效力及於扣押後應受及增加之給付；債務人依法領取
    之社會保險給付或其對於第三人之債權，係維持債務人及其
    共同生活之親屬生活所必需者，不得為強制執行，刑事訴訟
    法第470 條第1 項前段、第471 條第1 項及強制執行法第11
    5 條之1 第1 項、第122 條第2 項亦分別定有明文。強制執
    行法對於維持債務人生活客觀上所需者，非欲藉此而予債務
    人寬裕之生活，而係兼顧人權，認有酌留之必要，即使對於
    受刑人「維持生活客觀所需」之標準或有差別，此項規範之
    適用亦無例外，上開刑事訴訟法第471 條第1 項規定沒收裁
    判之執行「準用」執行民事裁判之規定，就保障受刑人獄中
    人權之意旨，維持受刑人於監獄生活中最低生活所需之規範
    目的而言，在此範圍內亦有準用。又受刑人作業所獲取之勞
    作金屬其額外收入，而保管金乃其親友救濟受刑人之捐贈，
    為受刑人之財產，及依法不得扣押、讓與或供擔保之退休金
    、勞工保險老年年金經轉存入個人金融帳戶後，既與存入銀
    行之其餘收入同，已變成其對存款銀行之金錢債權，性質上
    屬對存款銀行請求付款之權利無異，三者均得為檢察官執行
    沒收處分抵償之標的。是檢察官指揮執行沒收，就受刑人勞
    作金、保管金及退休年金等財產，若已兼顧受刑人在監執行
    生活所需，而依強制執行法相關規定意旨，酌留受刑人在監
    獄生活所需定額金錢者，除部分人員具特殊原因或特殊醫療
    需求等因素，允個別審酌外，即難謂有何不當（最高法院10
    9 年度台抗字第500 號裁定意旨參照）。
三、經查：
  ㈠本件異議人前因槍砲彈藥刀械管制條例案件，經本院以109年
    度重訴字第5號判決判處應執行有期徒刑6年6月，並諭知沒
    收未扣案犯罪所得現金7,500元及價值7,500元之甲基安非他
    命1包，並於全部或一部不能沒收或不宜執行沒收時，追徵
    其價額，於110年1月16日確定等情，有本院依職權查詢之上
    開裁判書、臺灣高等法院被告前案紀錄表各1份可查。案經
    移送屏東地檢署檢察官為執行上開判決之沒收，於111年2月
    9日以屏檢介強110執沒167字第1119004513號函通知屏東監
    獄就異議人之犯罪所得為未扣案犯罪所得7,500元及甲基安
    非他命1包（已滅失，價值7,500元）沒收（共價值15,000元
    、已扣繳149元），請該監獄就所保管異議人之保管金、勞
    作金酌留其在監生活所需經費（3,000元，隔月亦不累計）
    後，餘款匯送屏東地檢署執行沒收，有上開函文1份可參；
    而該次指揮執行沒收犯罪所得7,143元，業經本院核閱屏東
    地檢署111年2月9日屏檢介強110年度執沒167字第111900451
    3號函無訛，首堪認定。
  ㈡異議人雖主張其在監之保管金係親友寄入，給予異議人之生
    活費用，非異議人所有，不應予以執行，應就異議人之勞作
    金予以執行沒收云云，然異議人在監之保管金既係其親屬所
    寄送贈與，即屬異議人之財產，揆諸前揭說明，自得為檢察
    官執行追徵處分時資為抵償之標的，且本件檢察官之執行命
    令既已兼顧異議人在監執行之生活所需，在函示中已註明「
    請酌留必要之生活費用」，並未低於法務部矯正署107年6月
    4日法矯署勤字第10705003180號函所建議之收容人每月在監
    基本生活費用金額標準，堪認檢察官所為之執行指揮，已考
    量並酌留受刑人日常生活所需金錢，難認有何不當，是異議
    人所執前詞，自無可採。
  ㈢綜上所述，本案檢察官執行之指揮並無違法不當，受刑人之
    聲明異議為無理由，應予駁回。　
四、依刑事訴訟法第486條，裁定如主文。
中　　華　　民　　國　　111 　年　　5 　　月　　6 　　日
                  刑事第一庭    法  官  涂裕洪
以上正本證明與原本無異。
如不服本裁定，應於送達後5日內，向本院提出抗告狀。 
中　　華　　民　　國　　111 　年　　5 　　月　　6 　　日
                                書記官  簡慧瑛